【裁判字號】    95,易,632
【裁判日期】    951213
【裁判案由】    公共危險
【裁判全文】
臺灣高雄地方法院刑事判決               95年度易字第632號
公  訴  人  臺灣高雄地方法院檢察署檢察官
被      告  庚○○
選任辯護人  邱超偉律師
            石繼志律師
上列被告因公共危險案件，經檢察官提起公訴（95年度偵字第
8996號），本院判決如下：
    主  文
庚○○失火燒燬現未有人所在之他人所有建築物，處有期徒刑參
月，如易科罰金，以銀元參佰元即新台幣玖佰元折算壹日。
    事  實
一、庚○○係比優堤傢飾生活館（下稱傢飾館）負責人，向丙○○承租位於高雄市三民區○○○路553 號鋼骨結構之鐵皮建
    物東側前棟1 至3 樓，供作其經營該傢飾館之倉庫及店面使
    用，同址建物之西側後棟鐵皮建物1 至3 樓（靠鼎祥街）同
    屬丙○○所有，建物中央以牆壁及鐵捲門分隔，另出租予林
    芳榮供作其經營寶華林企業有限公司（下稱寶華林公司，負
    責人為林芳榮之配偶戊○○）之倉庫使用，該址建物於夜間
    下班後即均無人在內。庚○○本應注意上址傢飾館內之用電
    安全，定期檢修、維護該處之電線、電路，且不應將易燃重
    物如置物櫃壓置在電線上，人員下班時並應將插頭拔下，以
    避免因電線短路而引發火災之危險發生，而依其當時之情形
    ，並無不能注意之情事，詎其竟疏未注意及此，致於民國94
    年3 月20日凌晨1 時7 分許，在上址傢飾館內，因1 樓西側
    辦公室沙發座椅附近插於牆壁插座上處於通電狀態之1 條延
    長線，因長久使用拉扯，部分線路已壓置於置物架之下方，
    置物架上並放置大量紙張等物品，又因傢飾館員工離開時並
    未將延長線電源插頭拔下，致該延長線在長久重壓之情況下
    短路而引發火災，該傢飾館之1 樓辦公室、會議室因此完全
    燒燬致不堪使用，並向西延燒，使相鄰之同址西側建物作為
    寶華林公司倉庫使用之現未有人所在之他人所有鐵皮建築物
    2 、3 樓倉庫，及其內之物品大部分燒燬致不堪使用。嗣經
    民眾通報消防人員到場將火勢撲滅，並經消防人員勘查現場
    跡證後發現上情。
二、案經丙○○、寶華林企業有限公司訴由臺灣高雄地方法院檢
    察署檢察官偵查起訴。
    理  由
甲、證據能力部分：
一、證人乙○○於偵查中之證述：
    證人乙○○於檢察事務官調查中所為之陳述，為被告以外之
    人於審判外之言詞陳述，依刑事訴訟法第159 條第1 項之規
    定，原則上不具證據能力，其所為之證述又查無符合同法第
    159 條之1 至第159 條之5 傳聞法則例外規定之情事，自應
    無證據能力。至辯護人固另爭執證人林芳榮於警詢、證人黃
    國祥於偵查中證述之證據能力，惟該等證人之證言，既不為
    本院採為本件認罪之依據，是無庸再予審究該等證言是否有
    證據能力，附此敘明。
二、證人劉紹明、劉純易於偵查中之證述等證據：
  (一)按被告以外之人（包括證人、鑑定人、告訴人、被害人及共
    同被告等）於審判外之陳述雖不符刑事訴訟法第159 條之1
    至之4 等之規定，而經當事人於審判程序同意作為證據，法
    院審酌該言詞陳述或書面陳述作成時之情況，認為適當者，
    亦得為證據；當事人、代理人或辯護人於法院調查證據時，
    知有刑事訴訟法第159 條第1 項不得為證據之情形，而未於
    言詞辯論終結前聲明異議者，視為有前項之同意，同法第15
    9 條之5 定有明文。立法意旨在於傳聞證據未經當事人之反
    對詰問予以核實，原則上先予排除。惟若當事人已放棄反對
    詰問權，於審判程序中表明同意該等傳聞證據可作為證據；
    或於言詞辯論終結前未聲明異議，基於尊重當事人對傳聞證
    據之處分權，及證據資料愈豐富，愈有助於真實發見之理念
    ，且強化言詞辯論主義，使訴訟程序得以順暢進行，上開傳
    聞證據亦均具有證據能力。
  (二)本件證人丙○○於高雄市消防局十全分隊之陳述，及證人劉
    紹明、劉純易於偵查中之證述，高雄市政府消防局火災原因
    調查報告書（下稱火災調查報告書）、內政部消防署火災證
    物鑑定報告書（下稱證物鑑定報告書）及現場照片71張，其
    性質雖屬傳聞證據，且查無符合同法第159 條之1 至之4 等
    前四條規定之情形，惟該等事證，經本院於審理時告以要旨
    ，且各經檢察官、辯護人及被告等人表示意見，當事人或辯
    護人已知上述事證乃傳聞證據，復均未於言詞辯論終結前對
    該等證據內容聲明異議，又本院審酌上開筆錄及報告作成時
    ，並無違法取證之情形，認為以之作為本案之證據應屬適當
    ，從而，依上開規定，前述部分之證言及書證自均具有證據
    能力。
乙、實體部分：
一、訊據被告庚○○對其向丙○○承租高雄市三民區○○○路55
    3 號建築物內東側之鐵皮建物1 至3 樓，做為其經營比優堤
    傢飾生活館之廠房，而同址建築物西側靠鼎祥街之廠房則由
    屋主丙○○分租予寶華林公司做為倉庫使用，建築物中央以
    牆壁及鐵捲門分隔，又上開建築物於94年3 月20日凌晨1時7
    分許發生火災，而遭燒燬或大部分燒燬等事實均無爭執。惟
    辯稱：伊所經營之傢飾館，每日員工下班後，均會關閉所有
    電器電源，不可能因延長線短路而發生火災，縱延長線係因
    長期遭重壓而導致短路走火，則電線短路之位置理應在延長
    線遭重壓之位置，起火點亦應在該處始符合常理，惟火災調
    查報告書所研判之起火點係在三人座沙發附近，顯然與所認
    短路之位置不符，況火災調查報告書並未能排除遭人縱火之
    可能性，是伊本人就本件火災之發生應無過失云云。惟查：
  (一)本件位於高雄市三民區○○○路553 號鋼骨結構之鐵皮建物
    均為丙○○所有，分別出租予被告及林芳榮等人供作傢飾館
    及倉庫使用，結構上為一互相毗連，以鋼架及鐵皮建構之建
    築物，建物中央以牆壁及鐵捲門分隔，而被告所承租部分係
    東側前棟1 至3 樓；又該建物之西側後棟1 至3 樓部分，則
    為林芳榮所承租作為寶華林公司倉庫使用；又本件火災發生
    後，造成傢飾館之1 樓辦公室、會議室完全燒燬致不堪使用
    ，並延燒至相鄰之同址西側建物，即寶華林公司所承租之鐵
    皮建築物2 、3 樓之倉庫，及其內之物品大部分燒燬致不堪
    使用等情，均為被告所自承，核與證人即告訴人丙○○於高
    雄市政府消防局十全分隊所為陳述相符（見95年度他字第11
    0 號偵查卷宗第22頁），且有火災調查報告書所載現場概況
    、民族一路553 號火災現場位置圖（見上開偵查卷宗第12、
    43頁），及房屋租賃契約書2 份附卷可按（見94年度他字第
    2042號偵查卷宗第3 至10頁），是上開事實足堪認定。
  (二)本件火災發生後，傢飾館1 樓展場後方之會議室及辦公室，
    隔間裝潢完全燒失，僅剩底材角木部分，會議室輕鋼架天花
    板完全燒燬掉落，會議室及辦公室南側裝潢牆面越靠西側碳
    化燒失情形越嚴重，且辦公室內之沙發、電冰箱等家電用品
    完全燒燬，鐵捲門緊靠之2 組置物架完全燒燬，清理時發現
    殘存置物架底部越靠沙發側燒失情形越嚴重，沙發前擺設之
    矮桌，靠近沙發側碳化燒失之情形亦較嚴重，該3 人座沙發
    擺置於辦公室北側，該處水泥牆面受熱燒烤嚴重剝離，又傢
    飾館1 樓設置之電源開關有跳脫之現象等情，此有卷內編號
    46、47、50、51、54、55、57、58、77號等照片，及火災調
    查報告所附火災現場勘查紀錄及原因研判等在卷可考（見94
    年度他字第2042號偵查卷宗第12至16頁、第69至85頁）；反
    觀寶華林公司之倉庫部分，其夾層樓板鋼骨結構越靠東側樓
    梯口附近受熱燒烤變色越為嚴重，及2 樓夾層、3 樓所堆放
    之油畫成品及半成品、木框越靠樓梯口附近碳化燒失情形越
    嚴重等情，此觀諸卷內編號6 至8 號照片，及前揭火災調查
    報告所載自明（見上開偵查卷宗第12、13、49、50頁），可
    見民族一路553 號東側傢飾館辦公室燒燬之情形最為嚴重，
    準此，佐以整體建物延燒及燒燬之嚴重程度等情況判斷，本
    件火災之火流應係自傢飾館之辦公室往四處燃燒，並經由樓
    梯向上延燒至寶華林公司2 、3 樓之倉庫等情，應堪認定。
    此復經證人即製作上開火災調查報告書之乙○○（現任職於
    高雄市政府消防局教育訓練科）於本院審理時證述綦詳（見
    本院卷第67至76頁），參以本件案發後，經高雄市政府消防
    局鑑識科人員即刻至現場採證、勘查，並復於事後多次勘查
    後所製作之火災調查報告書，就關於起火處之研判乙節，亦
    同此見解，並載稱：本案起火戶為民族一路553 號東側比優
    堤傢飾館1 樓，起火處為該傢飾館1 樓西側辦公室擺設三人
    座沙發處附近等語明確（見上開偵查卷宗第18頁）。依此等
    情狀，本件火災之起火處應起自被告所經營之傢飾館建物內
    無疑。
  (三)被告及辯護人固辯稱：寶華林公司臨鼎祥街之倉庫係一開放
    無阻礙之大型空間，1 樓挑高，2 樓部分夾層，面積及空間
    甚大，而被告傢飾館之辦公室僅約3 、4 坪之小空間，且係
    位於民族一路553 號建物之中間，空氣流通不易，一旦有火
    災，被告辦公室因空間小且封閉之情況下，聚熱輻射之效應
    自亦較大，此可從被告辦公室外觀燒燬嚴重，但抽屜內之物
    品卻完好可證上述之熱輻射聚熱效應；又火災調查報告書關
    於「火災概要」之敘述，亦明載「發現火勢於樓梯附近燃燒
    」，則本件火災之起火點是否即自被告辦公室而起，已有疑
    義云云，惟查被告前開所述空間小且封閉之情況，將造成火
    勢延燒較嚴重之結果，及所謂「熱輻射聚熱效應」等節，均
    未見舉證以為其論據之基礎，是否可信殊非無疑，況縱被告
    辦公室相對於寶華林公司之倉庫，高度較低、空間亦較小可
    能助長火勢，惟影響火勢之因素甚多，本難以此率爾比較，
    此節亦經證人乙○○於本院審理中到庭結證述：此問題假設
    之情況甚多，難以做比較；抽屜內物品完好，係因抽屜係關
    起來的，其內之物品不會被燒到，不論是否悶燒均如此等語
    明確（見本院卷第70頁）在卷可參，由此，足認被告將傢飾
    館燒燬嚴重之結果片面歸因於單一因素，推論顯有未當；另
    就火災調查報告書關於火災概要之敘述，觀諸該報告所載內
    容，雖核與被告前開所辯相符，然綜觀該報告及卷附高雄市
    政府消防局鼎金分隊火災出動觀察紀錄（見94年度他字第20
    42號偵查卷宗第20頁）所載，該等紀錄當僅足以證明消防人
    員到達現場時所觀察火勢當時延燒之狀況爾，而並未述及已
    然燒燬或仍在悶燒之部分，自無從由此片段數語即逕可推認
    起火點係在樓梯處甚明，參以就倉庫旁邊樓梯口之燃燒狀況
    ，證人乙○○亦證述：因與前半部之傢飾館有鐵捲門區隔，
    靠近鐵捲門之木製物品均是表面碳化之情況，燃燒狀況輕微
    等語（見本院卷第69頁），從而，被告執此為爭執火災調查
    報告有關起火點判斷之論據，要無可採認。
  (四)此外，關於本件起火原因乙節，經證人乙○○等消防鑑識人
    員清理現場時在傢飾館辦公室內發現1 條延長線，置於置物
    架與鐵捲門中間，部分線路壓於置物架之腳座底下，復從現
    場燒燬剩餘之殘骸可資判斷置物架上方置放大量紙張及裝飾
    物等物品等情，有火災調查報告在卷可參（見94年度他字第
    2042號偵查卷宗第18之1 頁），並有證人乙○○於本院審理
    中所為證詞可佐，是應堪予採認；又此延長線路與牆壁開關
    上之電源實心線等線路經採集送驗，以實體顯微鏡觀察法、
    微觀金相觀察分析法鑑驗之結果，可見在該導線上皆含有熔
    痕，熔痕外觀呈現類似導電短路所造成之局部熔解固化特徵
    ，熔痕為通電中電線短路所造成之通電痕等情，有證物報告
    書1 份在卷可考（94年度他字第20 42 號偵查卷宗第36至42
    頁），據此可認，本案起火之原因當為延長線短路所引發火
    災，並擴大延燒，且火災調查報告書亦同此認定，復經證人
    乙○○於本院審理中到庭證稱：伊所取出之延長線確實係在
    置物架壓迫之附近，因延長線於使用狀態中均會拉扯，並非
    一經重壓即短路，需長時間重壓方會短路，且伊在現場發現
    熔斷之點確實在置物架底下等語（見本院卷第72頁），暨證
    人即案發後亦曾至現場勘查之人員甲○○於本院審理中證稱
    ：伊係電機事務所之負責人，亦是高雄市消防鑑定委員會之
    委員，送鑑驗的結果，有2 個點（指延長線與牆壁開關上之
    實心線），根據判斷的話，如果是因為短路而起火，應該是
    底下這一點（指前述置於置物架下方之延長線），如果是上
    面那點，延燒的機會不大，但就底下這一點有可能因為外力
    延燒，也有可能因為本身的短路而起火等語（見本院卷第77
    至79頁），由此益徵，本案起火之原因係前開延長線於通電
    中，且因長久重壓，終致短路引發火災無誤。
  (五)被告另再辯以：被告員工丁○○離開辦公室時已將辦公室延
    長線之開關關掉，不可能因通電中短路而引起火災，且由證
    人甲○○之證述可知，電線短路亦可能因外力燃燒而引起，
    此可從辦公室沙發旁牆壁上之電源開關實心線，並無可能遭
    受重壓，併送鑑定後，亦與前述延長線均呈短路之現象可證
    ，況本案鑑驗並未就石油氣以外可能引起火災之物作採驗，
    是仍不能排除人為縱火之可能性云云，惟查，證人丁○○於
    本院審理中固證稱：伊下班時會將電源全部關掉，包括電燈
    、電腦、電視，因為係用延長線，故只需把延長線之開關關
    起來云云（見本院卷第63頁），然就置物架下方是否置有延
    長線乙節則證述：當時並未裝置延長線在置物架下方，對火
    災調查報告所提到置物架與鐵捲門中間之延長線並不清楚等
    語（見本院卷第63、66頁），準此，證人所稱將延長線開關
    關掉與前述置於置物架下方之延長線是否同一，顯有疑義，
    況由前開證物報告書已足證前述發生短路之延長線，確係在
    通電狀態中無誤；又查搶救人員到達案發現場時，民族一路
    553 號建物東西兩側租戶鐵捲門、窗戶均深鎖無異常破壞，
    靠鼎祥街之倉庫門鎖並未見新的工具痕跡，並經調閱案發現
    場附近之監視錄影器，發現於94年3 月19日22時30分許有人
    出現在民族一路553 號靠鼎祥街倉庫門口停留約20秒，但從
    影帶中並無法顯示該處鐵門有開啟跡象，且在辦公室內抽屜
    物品均完好，擺放整齊無翻動跡象，沙發處之鋁窗研判雖為
    開啟狀態，但據員工丁○○表示平時會打開該窗戶通風，又
    現場採集證物化驗並未發現促燃劑成分殘留，因員工早已下
    班，亦可排除因煙蒂、瓦斯爐具等火種而引發火災之可能性
    等情，有火災調查報告在卷可憑（見94年度他字第2042號偵
    查卷宗第18、18之1 頁），雖被告另以上開情詞置辯，惟亦
    未舉出任何事證足資證明本件確有人為縱火之跡象，縱然監
    視器於前揭時地有拍攝到曾有人出現、停留等情，但佐以證
    人即鼎祥街77號大樓管理員劉紹明於偵查中證述：伊從晚上
    7 時開始值班便未看到人，且當晚除有聞到燒焦味以外，並
    未見到可疑之人進出或其他異狀等語，暨證人即住在民族一
    路559 號之住戶劉純易於偵查中證稱：伊當晚凌晨12時許回
    來，至12時30分睡覺前都未有異狀等語（見上開偵查卷宗第
    94 頁） ，足認被告前開辯稱本件可能係因人為縱火云云，
    顯屬卸責之詞，不足採信。再者，觀諸前開證物報告書所載
    ，電源開關實心線與前述之延長線，併送鑑定結果，二者固
    均呈現短路痕之現象，惟本件既已可排除其他外力燃燒之因
    素，業經本院認明如前，又佐以送驗之電源開關實心線並無
    向四周延燒之可能，亦經證人甲○○前開證述明確，綜上所
    述，本件火災係因置物架下方之延長線因長期重壓致生短路
    起火延燒所致之情，應堪採認。
  (六)被告又辯稱：倘如報告書指稱因延長線長期遭重壓而導致短
    路走火，則電線短路之位置理應在延長線遭重壓之位置，起
    火點亦應在該位置始符合常理，惟依報告書研判之起火點位
    置係在三人座沙發椅附近，顯然並非所認短路之位置云云，
    然質諸證人乙○○於本院審理中證述：短路僅是熱源，然後
    燒到絕緣PU變成起火點，如發生短路時，會往電源開關處不
    斷發生短路，但如果電源馬上跳脫，才不會繼續發生短路，
    又就短路之點，僅能從現場延燒之跡證限定出一最小之區域
    ，大概就在我們研判地方1 米延伸之區域內等語綦詳（見本
    院卷第75、76頁），本院衡酌證人之專業背景，及至案發現
    場親身參與勘查等情，是認應以證人乙○○前開之證述為可
    採，被告所辯顯無所據，洵非足採。又辯護人於本院審理期
    日復另請求傳訊證人丙○○，以證明民族一路553 號之建物
    為幾年之建物、電路設置等情，核無必要，附此敘明。
  (七)綜上，本件起火之原因係因傢飾館辦公室內之延長線遭長期
    重壓短路所引起之火災，並擴大延燒之事實堪予認定。從而
    ，被告於本件火災之發生確有過失至明，而前開建築物之燒
    燬結果與被告之過失行為顯有相當之因果關係，本件事證明
    確，被告犯行堪予認定。
二、按行為後法律有變更者，適用行為時之法律。但行為後之法
    律有利於行為人者，適用最有利於行為人之法律。修正後之
    刑法第 2 條第 1 項定有明文。而被告行為後，修正後刑法
    業經總統於 94 年 2 月 2 日公布，於 95 年 7 月 1 日施
    行，茲就本案有關之新舊法比較部分，臚列如下：
  (一)本件被告行為時，刑法第 174 條第 3 項之法定刑為「六個
    月以下有期徒刑、拘役或三百元以下罰金。」，且依斯時罰
    金罰鍰提高標準條例第 1 條前段規定，「依法律應處罰金
    、罰鍰者，就其原定數額得提高為二倍至十倍」。故罰金刑
    部分經提高後為 3千元以下，經折算為新臺幣後，最高可罰
    新臺幣 9千元，最低則為新台幣 3 元（銀元 1 元）。至被
    告行為後公布施行之刑法施行法第 1 條之 1 規定：「中華
    民國九十四年一月七日刑法修正施行後，刑法分則編所定罰
    金之貨幣單位為新臺幣。九十四年一月七日刑法修正時，刑
    法分則編未修正之條文定有罰金者，自九十四年一月七日刑
    法修正施行後，就其所定數額提高為三十倍。但七十二年六
    月二十六日至九十四年一月七日新增或修正之條文，就其所
    定數額提高為三倍」；且刑法第 33 條第 5 款亦修正為：
    「主刑之種類：罰金，新台幣一千元以上，以百元計算之」
    ，查刑法第 174 條第 3 項規定，係 72 年 6 月 26 日前
    所訂定，故依新法規定，罰金部分應提高為 30 倍，即最高
    可罰新臺幣 9千元，最低應罰新臺幣 1千元。經比較新、舊
    法之結果，應以被告行為時之舊法對其較為有利。
  (二)綜合上述比較新舊法之結果，關於前述刑法之修正，應以舊
    法規定對被告較有利，是應適用被告行為時之修正前刑法相
    關規定為論處。
  (三)又按量刑前之決定應適用法律階段，須綜合罪刑有關之共犯
    、未遂犯、想像競合犯、牽連犯、連續犯、結合犯，以及累
    犯加重、自首減輕暨其他法定加減原因 (如身分加減 )與加
    減例等一切情形，綜其全部罪刑之結果而為比較後，始得依
    刑法第 2 條第 1 項之規定，決定應適用之構成要件、加重
    減輕事由等相關新舊法律，再依所決定適用之新舊法，依法
    量刑（最高法院 95 年第 8 次刑庭會議決議參照）。易言
    之，在量刑之前，即須先就構成要件、加重減輕事由等罪刑
    有關之相關規定，比較新舊法之規定後，決定應適用新法或
    舊法。而易科罰金或易服勞役等易刑處分及緩刑與否，既係
    於量刑後始應決定之事項，則自無從與量刑前所應適用之法
    律一併綜合比較。故此時縱有分別依新舊法而為適用之情形
    ，亦無不當或不法。準此，本件關於易刑處分之新舊法比較
    部分，詳如附表所示，易科罰金之比較結果應以舊法對本件
    被告較為有利，附此敘明。
三、核被告所為，係犯刑法第 174 條第3項前段失火燒燬現未有
    人所在之他人所有建築物罪。公訴意旨固以被告所為係犯刑
    法第173 條第2 項失火燒燬現供人使用之建築物罪，惟按刑
    法第173 條第2 項之失火罪所規定「現供人使用之住宅」，
    係以有人居住在該處為要件，倘僅係營業場所，營業時間過
    後，即無人居住於該處，則係現未有人所在之建築物（最高
    法院80年度台上字第1349號判決參照），況該條文之構成要
    件僅包括行為人「失火燒燬現供人使用之住宅」、或「失火
    燒燬現有人所在之建築物」為其要件，而並不包括「失火燒
    燬現供人使用之建築物」之情形，查本件位於高雄市三民區
    ○○○路553 號之建物東西側廠房係林芳榮及被告庚○○分
    向丙○○承租，各供作倉庫及經營傢飾館之用，平時並未有
    人居住在內，且於發生火災當時，並無任何人員留守廠房各
    節，業據證人丁○○、林芳榮陳明在卷（見本院卷第67、87
    頁），足認該建物於失火斯時係現未有人所在之他人所有建
    築物無訛，自與公訴意旨所引前揭法條規定不符，而應論以
    刑法第174 條第3 項前段失火燒燬現未有人所在之他人所有
    建築物罪，惟其基本事實同一，本院自應予審理，並變更其
    起訴法條。又刑法第174 條第3 項之法定刑較同法第173 條
    第2 項所定為輕，犯罪構成型態相同，上開法條之變更有利
    於被告且無礙於被告防禦權之行使，本院自得依法變更之（
    最高法院93年度台上字第957 號判決參照）。又按其一失火
    行為燒燬他人所有同址建物之東西側廠房，仍祇成立一罪，
    不得以所焚家數，定其罪數（最高法院21年上字第391 號判
    例參照）。再按刑法放火罪或失火罪所保障者乃社會法益，
    其所直接侵害之法益，為一般社會之公共安全，雖私人之財
    產法益亦同時受侵害，但既列入公共危險罪章內，自以社會
    公安之法益為重，況放火或失火行為原含有毀損性質，如燒
    燬現未有人所在之他人所有建築物，自係指建築物之整體而
    言，應包括墻垣及該建築物內所有設備及堆放物等。故一個
    放火或失火行為，若同時燒燬建築物及該建築物內其他物品
    ，無論該其他物品為他人或自己所有，與同時燒燬數犯罪客
    體者之情形不同，均不另成立刑法第175 條之放火或失火燒
    燬建築物以外他人或自己所有物罪（最高法院79年度台上字
    第1471號判例參照），併此敘明。爰審酌本件被告為經營傢
    飾館之負責人，因館內易燃物甚多，本應更加注意用電之安
    全，竟因所使用電線短路失火延燒他人所有之建築物，犯罪
    所生實害非輕，且犯後復否認犯行，態度非佳，惟念及其素
    行良好，此有臺灣高等法院被告前案紀錄表1 份在卷可憑，
    又其造成本件失火之過失程度尚非嚴重等一切情狀，量處如
    主文所示之刑，併諭知易科罰金之折算標準，以資懲儆。另
    被告雖未曾受有期徒刑以上刑之宣告，有前開前案紀錄表可
    按，惟其矢口否認犯行，未見有何悔意，亦無與被害人和解
    之情事，尚無足邀緩刑之寬典，附此敘明。
據上論斷，應依刑事訴訟法第 299 條第 1 項前段、第 300 條
，刑法第 2 條第 1 項前段，修正前刑法第 174 條第 3 項、第
41 條第 1 項前段，罰金罰鍰提高標準條例第 1 條前段，修正
前罰金罰鍰提高標準條例第 2 條，判決如主文。
本案經檢察官己○○到庭執行職務。
中    華    民    國    95    年    12    月    13    日
                  刑事第十庭  審判長法  官  陳玉聰
                                    法  官  莊珮吟
                                    法  官  鄭凱文
以上正本證明與原本無異
如不服本判決，應於收受送達後10日內向本院提出上訴書狀。
中    華    民    國    95    年    12    月    14    日
                                    書記官  鍾錦祥
附錄本案論罪科刑法條全文：
中華民國刑法第174條
（放火失火燒燬非現住建築物及交通工具罪）
放火燒燬現非供人使用之他人所有住宅或現未有人所在之他人所
有建築物、礦坑、火車、電車或其他供水、陸、空公眾運輸之舟
、車、航空機者，處3 年以上10年以下有期徒刑。
放火燒燬前項之自己所有物，致生公共危險者，處 6 月以上 5
年以下有期徒刑。
失火燒燬第1 項之物者，處6 月以下有期徒刑、拘役或3 百元以
下罰金。
附表：
┌──┬───────┬───────┬───────┬────┬────┬──┐
│條號│  舊法規定    │   新法規定   │   比較理由   │比較依據│比較結果│備考│
│    │              │              │              │        │何者對行│    │
│    │              │              │              │        │為人有利│    │
├──┼───────┼───────┼───────┼────┼────┼──┤
│41I│犯最重本刑為5 │犯最重本刑為5 │新法刪除舊法宣│修正刑法│舊法    │    │
│    │年以下有期徒刑│年以下有期徒刑│告易科罰金時，│第2條第1│        │    │
│    │以下之刑之罪，│以下之刑之罪，│，需具備「因身│項前段  │        │    │
│    │而受6個月以下 │而受6個月以下 │體、教育、職業│        │        │    │
│    │有期徒刑或拘役│有期徒刑或拘役│或家庭之關係或│        │        │    │
│    │之宣告，因身體│之宣告者，得以│其他正當事由，│        │        │    │
│    │、教育、職業、│新臺幣1000元、│，執行顯有困難│        │        │    │
│    │家庭之關係或其│2000元或3000元│者」之限制，似│        │        │    │
│    │他正當事由，執│折算1日，易科 │以新法對行為人│        │        │    │
│    │行顯有困難者，│罰金。但確因不│有利；惟觀今司│        │        │    │
│    │得以1元以上3元│執行所宣告之刑│法實務對於被害│        │        │    │
│    │以下折算1日， │，難收矯正之效│人是否宣告得易│        │        │    │
│    │易科罰金。但確│，或難以維持法│科罰金，實無以│        │        │    │
│    │因不執行所宣告│秩序者，不在此│「因身體、教育│        │        │    │
│    │之刑，難收矯正│限。          │ 、職業或家庭 │        │        │    │
│    │之效，或難以維│              │之關係或其他正│        │        │    │
│    │持法秩序者，不│              │當事由，執行顯│        │        │    │
│    │在此限。      │              │有困難者」等情│        │        │    │
│    │(罰金罰緩提高 │              │情狀為考量。而│        │        │    │
│    │標準條例第2條 │              │易科罰金折算標│        │        │    │
│    │前段：依刑法第│              │準已由銀元100 │        │        │    │
│    │41條易科罰金或│              │、200、300元即│        │        │    │
│    │第42條第2項易 │              │新台幣300、600│        │        │    │
│    │服勞役者，均就│              │、900元，提高 │        │        │    │
│    │其原定數額提高│              │為以新台幣1000│        │        │    │
│    │為100倍折算1日│              │元、2000元、  │        │        │    │
│    │)             │              │3000元折算1日 │        │        │    │
│    │              │              │，綜合觀之，舊│        │        │    │
│    │              │              │法對行為人較為│        │        │    │
│    │              │              │有利。        │        │        │    │
└──┴───────┴───────┴───────┴────┴────┴──┘


司法院資訊處製作；財團法人民間司法改革基金會備份。
